【裁判字號】    96,訴,4137
【裁判日期】    970115
【裁判案由】    毒品危害防制條例
【裁判全文】
臺灣高雄地方法院刑事判決              96年度訴字第4137號
公  訴  人  臺灣高雄地方法院檢察署檢察官
被      告  甲○○
                    （另案在臺灣高雄第二監獄執行中）
上列被告因違反毒品危害防制條例案件，經檢察官提起公訴（96
年度毒偵字第6710號），本院合議庭裁定改行簡式審判程序，判
決如下：
    主  文
甲○○施用第一級毒品，累犯，處有期徒刑拾月，扣案如附表所
示之第一級毒品海洛因貳包，均沒收銷燬之。
    事  實
一、甲○○前於民國89年間，因施用毒品案件，經本院裁定送觀
    察、勒戒後，認有繼續施用毒品之傾向，再以裁定令入戒治
    處所施以強制戒治後，復經本院裁定停止戒治，所餘期間付
    保護管束，而於90年4 月11日保護管束期滿，視為強制戒治
    執行完畢，並由臺灣高雄地方法院檢察署檢察官以90年度戒
    毒偵字第504 號為不起訴處分確定。復於上開強制戒治執行
    完畢釋放後5 年內，又於92、93年間，再次因施用毒品案件
    ，經本院以93年度訴字第1222號判處有期徒刑7 月確定，甫
    於94年7 月7 日縮刑期滿執行完畢。詎猶不知戒斷毒癮，基
    於施用第一級毒品海洛因之犯意，於96年8 月4 日上午8 時
    許，在高雄縣岡山鎮○○○路岡山火車站廁所內，以將第一
    級毒品海洛因摻入香菸後點燃吸食之方式，施用第一級毒品
    乙次。嗣於同日下午1 時20分許，為警在高雄縣岡山鎮○○
    ○○街56號前查獲，並扣得如附表所示之海洛因2 包，經採
    尿送驗後，呈嗎啡陽性反應，始查悉上情。
二、案經高雄縣政府警察局岡山分局報請臺灣高雄地方法院檢察
    署檢察官偵查起訴。
    理  由
一、按本案被告甲○○所犯係死刑、無期徒刑、最輕本刑為3 年
    以上有期徒刑以外之罪，其於準備程序就前揭被訴事實為有
    罪之陳述，經受命法官告知簡式審判程序之旨，並聽取其與
    公訴人之意見後，本院認無不得或不宜改依簡式審判程序進
    行之情形，爰依刑事訴訟法第273 條之1 第1 項規定，裁定
    本件由受命法官獨任進行簡式審判程序，合先敘明。
二、訊據被告對於前揭時、地施用第一級毒品乙節坦承不諱，並
    查：
(一)、被告於96年8 月4 日為警查獲時所採尿液，經送臺灣檢驗科
    技股份有限公司以酵素免疫法氣相層析質譜法檢驗確認，結
    果，該尿液呈嗎啡陽性反應（按海洛因施用入人體後水解還
    原成嗎啡，再循嗎啡之代謝方式排出體外，業據行政院衛生
    署藥物食品檢驗局73藥檢壹字第030221號函說明綦詳），此
    有該公司96年8 月29日KＺ000000000000號濫用藥物尿液檢驗
    報告、高雄縣政府警察局岡山分局前峰派出所毒品案件尿液
    採證檢驗對照表各1 份在卷可稽（見偵卷第11頁、警卷第12
    頁），足認被告確有於驗尿前施用海洛因毒品甚明。
(二)、扣案如附表所示之白色粉末2 包，業據被告自承：係伊所有
    供己施用之海洛因等語（見警卷第3 頁），且經送高雄市立
    凱旋醫院以氣相層析質譜儀分析法鑑驗結果，均呈海洛因陽
    性反應（詳如附表所示），有該院96年9 月26日高市凱醫驗
    字第5037號濫用藥物成品檢驗鑑定書（見偵卷第14頁）在卷
    可參，足證扣案如附表所示之白色粉末2 包確為海洛因，而
    屬毒品危害防制條例第2 條第2 項第1 款所規定之第一級毒
    品。是依上開卷附之各項文書、證物等補強證據，已足資擔
    保被告於本院審理中所為之上開任意性自白之真實性。此外
    ，復有查獲之毒品照片2 幀在卷可佐（見警卷第13頁）。被
    告於上揭時、地施用第一級毒品海洛因之犯行，洵堪認定。
(三)、復按毒品危害防制條例前於92年7 月9 日修正公布，自93年
    1 月9 日施行，觀之該條例第20條、第23條之立法理由，修
    正後毒品危害防制條例就施用毒品者，只於「初犯」及「5
    年後再犯」二種情形，有其追訴條件之限制，即須於初犯經
    觀察、勒戒或強制戒治釋放後，5 年內均無施用毒品之行為
    ，始能認其前所實施之觀察、勒戒或強制戒治已足遮斷毒癮
    ，而得於5 年後再犯時，再予適用初犯之規定，重行觀察、
    勒戒等程序。倘5 年內已經再犯，被依法追訴處罰，縱其第
    3 次（或第3 次以上）施用毒品之時間在初犯釋放5 年以後
    ，即與「5 年後再犯」之情形有別，且因已於「5 年內再犯
    」，顯見其再犯率甚高，原實施觀察、勒戒或強制戒治，已
    無法收其實效，而無5 年戒斷期之存在，自無再經觀察、勒
    戒及強制戒治之必要，應得逕行追訴處罰（最高法院95年5
    月9 日95年度第7 次刑事庭會議決定文參照）。經查，本件
    被告前於89年間，因施用毒品案件，經本院裁定送觀察、勒
    戒後，認有繼續施用毒品之傾向，再以裁定令入戒治處所施
    以強制戒治後，復經本院裁定停止戒治，所餘期間付保護管
    束，而於90年4 月11日保護管束期滿，視為強制戒治執行完
    畢，並由臺灣高雄地方法院檢察署檢察官以90年度戒毒偵字
    第504 號為不起訴處分確定。復於上開強制戒治執行完畢釋
    放後5 年內，又於92、93年間，再次因施用毒品案件，經本
    院以93年度訴字第1222號判處有期徒刑7 月確定，甫於94年
    7 月7 日縮刑期滿執行完畢等情，有臺灣高等法院被告前案
    紀錄表1 份在卷可憑，是依上開說明，被告於前述強制戒治
    執行完畢釋放後5 年內，再犯施用毒品罪，經本院判決有罪
    確定後，復犯本件施用第一級毒品海洛因之犯行，本件犯行
    距前揭強制戒治釋放後雖逾5 年，惟核與毒品危害防治條例
    第20條第3 項所定「5 年後再犯」之立法意旨不符，揆諸上
    開說明，本件被告施用第一級，仍應予追訴、處罰。
三、核被告所為，係犯毒品危害防制條例第10條第1 項之施用第
    一級毒品罪。被告持有第一級毒品海洛因進而施用，其持有
    之低度行為應為施用之高度行為所吸收，不另論罪。又被告
    有如前揭事實欄所列前科紀錄，業如前述，其於有期徒刑執
    行完畢後5 年內，故意再犯本件有期徒刑以上之罪，為累犯
    ，應依刑法第47條第1 項規定加重其刑。爰審酌被告前已有
    施用毒品之不良素行，歷經觀察勒戒、強制戒治程序猶施用
    之，顯見其戒毒意志不堅，本不宜寬貸，惟念其施用毒品乃
    自戕一己之身體健康，對社會造成之危害尚非直接鉅大，且
    犯後坦承犯行，態度良好等一切情狀，量處如主文所示之刑
    。扣案如附表所示之第一級毒品海洛因2 包屬違禁物，不問
    屬於犯人與否，應依毒品危害防制條例第18條第1 項前段之
    規定，宣告沒收銷燬之；又扣案毒品之外包裝已用於包裹上
    開毒品，難以與毒品完全析離，應一併沒收銷燬之。至鑑驗
    耗用之海洛因既已滅失，自無庸宣告沒收銷燬，併此敘明。
據上論斷，應依刑事訴訟法第273 條之1 第1 項、第284 條之1
第299 條第1 項前段，毒品危害防制條例第10條第1 項、第18條
第1 項前段，刑法第11條、第47條第1 項，判決如主文。
本案經檢察官吳美齡到庭執行職務。
中    華    民    國    97    年    1     月    15    日
                  刑事第五庭    法  官  李殷君
以上正本證明與原本無異。
如不服本判決應於收受本判決後10日內向本院提出上訴書狀，並
應敘述具體理由，如未敘述上訴理由者，應於上訴期間屆滿後20
日內補提理由書狀於本院（均須按他造當事人之人數附繕本）「
切勿逕送上級法院」。
中    華    民    國    97    年    1     月    16    日
                                書記官  陳昱良
附錄本判決論罪之法條：
毒品危害防制條例第10條
施用第一級毒品者，處 6 月以上 5 年以下有期徒刑。
施用第二級毒品者，處 3 年以下有期徒刑。
┌─────────────────────────────────┐
│附表：扣案物明細（驗餘淨重合計0.90公克）                          │
├──┬───────┬───────────────┬──────┤
│編號│扣押物名稱    │鑑定結果及鑑定報告文號        │備        註│
├──┼───────┼───────────────┼──────┤
│ 1. │白色粉末1包   │呈海洛因陽性反應，驗前淨重    │屬違禁物，應│
│    │              │0.052 公克，驗餘淨重0.041 公克│依毒品危害防│
├──┼───────┼───────────────┤制條例第18條│
│ 2. │白色粉末1包   │呈海洛因陽性反應，驗前淨重    │第1 項，沒收│
│    │              │0.058 公克，驗餘淨重0.049 公克│銷燬之。    │
└──┴───────┴───────────────┴──────┘


司法院資訊處製作；財團法人民間司法改革基金會備份。
